【裁判字號】    89,訴,1823
【裁判日期】    900509
【裁判案由】    盜匪
【裁判全文】
臺灣高雄地方法院刑事判決                        八十九年度訴字第一八二三號
    公  訴  人  臺灣高雄地方法院檢察署檢察官
    被      告  乙○○
    選任辯護人  李明益律師
                吳敏蕙律師
右列被告因盜匪案件，經檢察官提起公訴（八十九年度偵字第九五七八號），本院判
決如左：
    主  文
乙○○連續意圖為自己不法所有，以藥劑致使不能抗拒而取他人之物，未遂，處有期
徒刑參年捌月，扣案之沈睡液壹瓶沒收銷毀之。
    事  實
一、乙○○基於意圖為自己不法所有之概括犯意，先於民國八十九年三月底某日深夜
    ，在高雄市新興區○○○路二九三號漫畫王國店三樓，乘同在該店包廂內上網之
    姓名不詳之女子，上廁所之際，趁機在其所飲用之飲料內摻入「沈睡液」，欲待
    其昏迷時，取其財物，惟因該女子回座喝了二口飲料後，即行離去，致未得逞，
    復於同年四月十五日下午九時許在同上地點，再乘同在該店包廂內上網之丙○○
    上廁所之際，趁機在其所飲用之飲料內摻入「沈睡液」，待丙○○藥效發作而無
    法抗拒時，欲強取其財物，而著手於強盜之行為，惟因丙○○於飲用飲料後，感
    覺身體不適，並達無法抗拒程度之時，即以電話聯絡友人前來搭載，後並由其母
    親前來帶回，而未能取得財物，嗣於同年月二十六日下午二時四十分許，乙○○
    在上址以同一手法在另名姓名不詳之女子之飲料內摻入「沈睡液」後，因該店員
    工甲○○自錄影機中發現乙○○自其包廂向隔壁包廂探頭數次，而覺情況有異後
    報警查獲，並於乙○○之口袋內查獲沈睡液一瓶。
二、案經高雄市政府警察局新興分局報請臺灣高雄地方法院檢察署檢察官偵查起訴。
    理  由
一、訊據被告固坦承有於八十九年四月十五日在上揭地點於被害人丙○○所飲用之飲
    料內摻入沈睡液之情形，惟否認有為另二次之行為及何強盜之犯行，辯稱：伊將
    沈睡液摻入其飲料內，係要知道該沈睡液之功用，並非要強取財物云云。至其辯
    護人則稱：被告僅以該沈睡液摻入丙○○所飲用之飲料內一次，此外並未再有此
    一行為，而被告將沈睡液摻入丙○○所飲用之飲料中後，丙○○並未達無法抗拒
    之程度，另若被告之行為犯罪，則公訴人所認被告觸犯懲治盜匪條例第五條第一
    項第一款之罪亦有所誤會，應僅得依刑法強盜罪處斷云云。惟查：
    (1)被告於警訊及偵查時均自白稱：係為想看看有沒有錢可拿等語。（見警訊筆錄
      第二頁、偵查卷第十五頁反面）並立有自白書一份可證，雖被告事後於本院調
      查時否認係為強取財物，唯依被告所陳並未受有刑求（見本院九十年一月十日
      訊問筆錄），且如依被告所稱，僅係為看看該沈睡液之功用云云，則被告於購
      買之初既係因睡眠狀況不好，用來幫助睡眠（見本院八十九年九月十五日訊問
      筆錄），則亦應自行服用才知其效用如何，又若不欲自己試用，則於摻入被害
      人之飲料中，又為何離去而未看其藥效發作後之情況，是被告事後否認其意圖
      ，顯係卸責之詞，不足採信，應以前於警訊及偵訊中所述為真，從而，被告既
      係為圖取他人之財物，則其不法之意圖，昭然若揭。
    (2)再被告於警訊及偵查時分別供稱：第一件八十九年三月底半夜，在高市新興區
      ○○○路三九三號漫畫王三樓網路室裡，我趁一位小姐上廁所時偷偷倒了五西
      西沈睡液在他的飲料中，但她回座後喝了二口就走了，故未得逞，第二件是同
      年四月十五日約二十一時，也是在同一地點以相同手法迷昏一位小姐，但她喝
      下後昏迷前，我有聽到她打手機叫朋友來接她，我因怕東窗事發故急忙離去，
      第三次即二十六日下午二時四十分我又到同一地點，趁三十四號包廂內的小姐
      去上廁所時偷偷倒了約五西西的沈睡液在她的飲料內，後我回三十五號包廂欲
      等她回位喝飲料時，警察忽然上樓臨檢並當場在我的口袋內起出沈睡液一瓶；
      我使用三次，均未得到任何財物等語。（見警訊筆錄第一頁反面、第二頁、偵
      查卷第九頁）雖被告於本院調查時僅承認下藥一次，而否認曾下藥三次云云，
      惟如前所述，被告並未受刑求，且被告係高工畢業，有一定之知識程度，非不
      知自白犯罪有其一定之效果，焉有可能僅因警察及檢察官問話之聲音較大，即
      無中生有自承有下藥三次（依被告於本院九十年一月十日、三月二十八日之訊
      問筆錄，供稱在警察局及檢察官處之所以會稱下藥三次，係因其問話較大聲，
      被嚇到所致），另參諸被告於被查獲當天，該店以錄影機所錄之畫面顯示，被
      告確曾走至隔壁包廂探頭觀看數次（見本院八十九年九月十五日訊問筆錄所載
      ），雖未錄到被告進入包廂之情況，惟被告並非第一次去該店消費，非不知該
      店之包廂裝潢，且該店之包廂係裝設玻璃，可由外觀看包廂內情況，此業據證
      人甲○○證述在卷（見警訊卷第六頁反面），是被告如為看該包廂與它包廂有
      何不同，亦僅需觀看一次比較即可，焉須頻頻探頭觀視，並隨身攜帶該沈睡液
      ，是參之被告前於警訊及偵查中所言及錄影之情況，被告於本院否認前詞，顯
      係為減輕刑責所言，不足採信。
    (3)又被告於將沈睡液摻入被害人之飲料中後，第一次被害人有飲用飲料，但在未
      發生任何情況即離開，而第三次被害人並未飲用，至第二次證人丙○○於飲用
      後則覺得四肢無力、頭昏、腳部發軟、站立不穩、很想睡覺等情，業據被告及
      證人丙○○於警、偵訊及本院調查時證述甚詳（見警訊筆錄第一頁反面、第四
      頁、偵查卷第十四頁反面、本院九十年三月二十八日訊問筆錄），雖被告辯稱
      ：證人丙○○尚可打電話通知友人前來搭載，且依證人甲○○於警訊時稱據店
      內櫃檯服務聲稱，黃小姐離去時並無任何異狀。是其尚未達不能抗拒之程度，
      無成立強盜罪云云。惟證人丙○○於飲用飲料後，已發覺身體不適，且其事後
      既係由其母親陪同離去，並立即送醫診治，發現其疑似酒精、鎮靜劑食入，有
      診斷證明書可證，則依該當時證人丙○○之身體狀況，既已有四肢無力、頭昏
      、腳部發軟、站立不穩、很想睡覺等情，其精神狀況與體力，顯已與常人有異
      ，且在此一情況下，客觀上亦足令證人丙○○失去一般抵抗之能力，而達不能
      抗拒之程度，是被告所辯，顯為卸責之詞，不足為採，而綜上可知，被告既意
      圖為自己不法之所有，連續三次均已將「沈睡液」摻入被害人之飲料中之行為
      ，即足以認定已著手於盜匪罪之實行，雖被告連續三次之下藥行為，被害人或
      未陷於不能抗拒之程度，或未遭強取得財物，惟均不影響被告之行為已著手於
      盜匪罪之實行，故被告所辯未成立強盜罪云云，即無足採，此外，復有扣案之
      沈睡液一瓶可資佐證，是被告犯罪事證明確，其犯行應堪認定。
二、按懲治盜匪條例全文十一條係於三十三年四月八日經國民政府公布施行，該條例
    第十一條並規定「本條例施行期間定為一年，必要時得以命令延長之」，而該條
    例並未於三十四年四月八日以命令延長，是應屬已失效之刑法規範，且不因繼續
    適用而使該已失效之條例回復之事實，固無疑議；惟立法院復於四十六年間曾就
    懲治盜匪條例刪除原第十條條文，並調整法條次序而重為一立法之程序，而參以
    司法院大法官會議就依憲法增修條文第九條之規定，授權設置之國家安全會議、
    國家安全局及行政院人事行政局之組織法律是否有效所作之釋字第三四二號所揭
    示「立法院審議法律案，須在不抵觸憲法之範圍內，依其自行訂定之議事規範為
    之。法律案經立法院移送總統公布者，曾否踐行其議事應遵循之程序，除明顯抵
    觸憲法者外，乃其內部事項，屬於議會依自律原則應自行認定之範圍，並非釋憲
    機關審查之對象。是以總統依憲法第七十二條規定，因立法院移送而公布之法律
    ，縱有與其議事規範不符之情形，然在形式上既已存在，仍應依中央法規標法第
    十三條之規定，發生效力。法律案之立法程序有不待調查事實即可認定為牴觸憲
    法，亦即有違反法律成立基本規定之明顯重大瑕疵者，則釋憲機關仍得宣告其為
    無效。惟其瑕疵是否已達足以影響法律成立之重大程度，如尚有爭議，並有待調
    查者，即非明顯，依現行體制，釋憲機關對於此種事實之調查受有限制，仍應依
    議會自律原則，謀求解決。」之本於權力分立相互尊重之意旨觀之，司法機關就
    此等事項之審查權自應受限制，是該條例既已經總統依憲法第七十二條公布施行
    ，依中央法規標法第十三條之規定仍生效力，縱立法院有因誤認該條例仍有效而
    以「修法」名義為之，亦僅屬立法院於審議法案過程中，是否踐行議事規則所定
    程序之內部事項，又該程序是否涉及憲法關於法律成立之基本規定，而屬影響該
    法律成立之重大瑕疵，既尚須調查其他事證始得判定，則參酌上揭大法官釋字第
    三四二號解釋之意旨，自難遽以推認懲治盜匪條例業已失效。況立法院迄今猶未
    對該條例有無效力表示疑義，則本諸權力分立及司法權被動之本質，司法機關自
    難逕為排除，而不予適用，故該條例經立法院提案修正並於四十六年六月五日經
    總統令修正公布施行迄今，應屬有效存在之法律，是本件仍有懲治盜匪條例之適
    用，合先敘明。
三、核被告所為，係犯懲治盜匪條例第五條第一項第一款、第二項之普通盜匪未遂罪
    。又被告先後多次犯行，時間緊密，犯罪構成要件相同，顯係基於概括之犯意為
    之，為連續犯，應依刑法第五十六條規定以一罪論，並加重其刑。再被告乙○○
    已著手於強盜行為之實施，惟未生取得財物之結果，為未遂犯，依刑法第二十六
    條前段之規定，按既遂犯之刑度減輕其刑，並依法先加後減。爰審酌被告年輕體
    健，卻不事正途，竟以藥劑欲迷昏他人，以伺機強取財物，嚴重危害社會秩序，
    本應重懲，惟念其犯罪後態度尚可，且未取得財物，並坦承部分犯行，手段並非
    兇殘等一切情狀，量處如主文所示之刑，以示儆懲。又扣案之沈睡液一瓶，為被
    告所有，業據被告供明，而其係含有ＦＬＵＮＩＴＲＡＺＥＰＡＭ西藥成分，屬
    毒品危害防制條例第二條第三款所稱之第三級毒品，此有行政院衛生署藥物食品
    檢驗局八十九年十月九日藥檢壹字第八九一四七五五號函所附檢驗成績書可證，
    爰依毒品危害防制條例第十八條第一項前段規定，依法宣告沒收並銷毀之。
四、另被告所購買之沈睡液，經本院送請行政院衛生署檢驗結果，檢出ＦＬＵＮＩＴ
    ＲＡＺＥＰＡＭ西藥成分，係安眠鎮靜劑之一種，並屬第三級毒品及第三級管制
    藥品，此有行政院衛生署藥物食品檢驗局八十九年十月九日藥檢壹字第八九一四
    七五五號函所附檢驗成績書可證，而被告將此含有第三級毒品之沈睡液以非法方
    法使人施用之罪嫌與上揭犯行部份屬裁判上一罪之關係，且為起訴之範疇所及，
    公訴人雖漏未引用犯罪法條，本院亦應併予審理，惟查本件被告於本院調查時稱
    因廣告僅刊載係情趣用品，並不知含有何成分，而經核全卷並無證據足以證明被
    告於使人施用時即知為含有第三級毒品之成分，且依該沈睡液之外盒標示品名及
    使用效果，亦無法得知有第三級毒品之成分，況行政院衛生署從該沈睡液之外表
    亦認似屬化妝品範疇，在化驗之前亦不知其成分為何，此有該署八十九年九月二
    十六日衛署藥字第０八九００一六五八六號函可憑，從而，被告雖有以非法方法
    使人施用第三級毒品之行為，惟並未能證明其明知該藥為第三級毒品，而有使人
    施用之故意，自不得僅以此科處被告另應負毒品危害防制條例第六條第三項之罪
    ，但因此部份與上揭犯行部份，為裁判上一罪之關係，爰不另為無罪之諭知，併
    予敘明。
據上論斷，應依刑事訴訟法第二百九十九條第一項前段、懲治盜匪條例第五條第一項
第一款、第二項、第八條，毒品危害防制條例第十八條第一項前段，刑法第十一條前
段、第五十六條，判決如主文。
中      華      民      國      九十      年      五    月      九      日
                                  臺灣高雄地方法院刑事第四庭
                                      法  官  楊  國  祥
右正本證明與原本無異。
如不服本判決，應於判決送達後十日內，向本院提出上訴狀。
                                      書記官  陳  怡真
中    華    民    國    九十      年       五      月        九        日
附錄本判決論罪法條
懲治盜匪條例第五條
有左列行為之一者，處無期徒刑或七年以上有期徒刑：
一、意圖為自己或第三人不法所有，以強暴、脅迫、藥劑、催眠術或他法致使不能抗
    拒而取他人之物或使其交付者。
二、發掘墳墓而盜取殮物者。
三、藏匿或包庇盜匪者。
前項第一款之未遂犯罰之。
預備犯第一項第一款之罪，處一年以下有期徒刑。


司法院資訊處製作；財團法人民間司法改革基金會備份。
